【裁判字號】    95,訴,3180
【裁判日期】    951120
【裁判案由】    毒品危害防制條例
【裁判全文】
臺灣臺中地方法院刑事判決              95年度訴字第3180號
公  訴  人  臺灣臺中地方法院檢察署檢察官
被      告  甲○○
上列被告因違反毒品危害防制條例案件，經檢察官提起公訴（九
十五年度毒偵字第四二六八號），本院合議庭裁定改依簡式審判
程序審理後，判決如下：
    主    文
甲○○施用第一級毒品，累犯，處有期徒刑捌月。扣案之海洛因
伍小包（共淨重零點柒壹公克，空包裝重壹點陸公克），均沒
收銷燬。扣案之注射針筒伍支，均沒收。
    犯罪事實及理由
一、本院認定之犯罪事實及證據，除起訴書中犯罪事實欄一內關
    於「判處應執行有期徒刑1年確定，甫於民國95年2月8日執
    行完畢」之記載，應更正為「各判處有期徒刑八月、六月，
    定應執行有期徒刑一年確定，及各判處有期徒刑十一月、七
    月，定應執行有期徒刑十一月確定，嗣經併予執行，而於九
    十五年二月八日縮短刑期執行完畢」；又關於「自95年8 月
    9日起至」之記載，應予刪除；又關於「三和巷30號之6」之
    記載，應更正為「三和巷30之6號」；另關於「海洛因多次
    」之記載，應更正為「海洛因一次」；又關於「扣得」之記
    載後，應補充「甲○○所有，供施用海洛因所用之」；另犯
    罪事實欄一內及證據並所犯法條欄二內關於「吸食器一組」
    之記載，均應予刪除；又證據並所犯法條欄二內關於「本件
    被告接連施用…，…，…應論以單一之施用第一級毒品罪。
    」之記載，應予刪除外，餘均與檢察官起訴書之記載相同，
    茲引用之。（詳如附件起訴書）
二、至公訴意旨雖另以：被告甲○○除上揭經本院判決有罪之施
    用第一級毒品犯行外，尚自九十五年八月九日起至九十五年
    九月八日前之某時止，另有多次施用第一級毒品海洛因之犯
    行云云。惟按犯罪事實應依證據認定之，無證據不得認定犯
    罪事實，刑事訴訟法第一百五十四條第二項定有明文。又事
    實之認定，應憑證據，如未能發現相當證據，或證據不足以
    證明，自不能以推測或擬制之方法，以為裁判基礎。且認定
    犯罪事實所憑之證據，雖不以直接證據為限，間接證據亦包
    括在內；然而無論直接或間接證據，其為訴訟上之證明，須
    於通常一般之人均不致有所懷疑，而得確信其為真實之程度
    者，始得據為有罪之認定。再被告之自白，不得作為有罪判
    決之唯一證據，仍應調查其他必要之證據，以察其是否與事
    實相符，刑事訴訟法第一百五十六條第二項定有明文，立法
    目的在以補強證據之存在，藉以限制合法自白在證據上之價
    值，俾發現實質的真實，即使被告之自白出於任意性，然若
    別無其他補強證據足以擔保其自白與事實相符，該自白仍非
    刑事訴訟法上得據之為認定被告犯罪之唯一證據，當不得單
    憑此而為被告不利之認定（最高法院四十年臺上字第八六號
    及七十六年臺上字第四九八六號判例及八十五年度臺上字第
    六六四號判決意旨參照）。本件檢察官認被告尚涉有此部分
    多次施用第一級毒品海洛因犯行，係以被告之自白及上揭尿
    液檢驗報告書為其論據。按刑法第五十六條連續犯之規定業
    於九十四年一月七日修正公布刪除，並於九十五年七月一日
    施行，而依新法對於上開反覆實施犯罪模式之對應處置，除
    合於「接續犯」或「包括一罪」之情形外，則僅能依數罪併
    罰之規定個別處斷。而依最高法院八十六年台上字第三二九
    五號判例意旨，數行為於同時同地或密切接近之時地實施，
    侵害同一之法益，各行為之獨立性極為薄弱，依一般社會健
    全觀念，在時間差距上，難以強行分開，在刑法評價上，以
    視為數個舉動之接續施行，合為包括之一行為予以評價，較
    為合理，方屬接續犯之範疇，足見「接續犯」之成立，係以
    時、空密接性為前提要件，即透過對於同一法益之同種類侵
    害行為繼續不間斷之實行，業已稀釋個別行為之獨立性，致
    使刑法評價時將之視為單一、整體之犯罪行為，以符合社會
    一般人對於行為概念之認知，並與行為人之犯罪目的相互結
    合；至於學理上「包括一罪」概念中，與施用毒品之犯罪型
    態較有關聯者，應屬「集合犯」之態樣，此即依一般社會通
    念，特定犯罪行為具有反覆實施之特性，立法者於制定刑罰
    法律之初，亦已認知該種行為類型之反覆性，而有意藉由法
    條中客觀構成要件之行為要素，涵括上開具有反覆實施特性
    之數個犯罪行為，仍僅接受一次刑法之評價為已足；然施用
    毒品犯罪，或為零星偶一之施用，是自難認立法者於制定刑
    罰法律之初，已認知該種行為類型之反覆性，且有意藉由法
    條中客觀構成要件之行為要素，涵括上開具有反覆實施特性
    之數個犯罪行為。基上，多次施用毒品犯罪之行為，當無論
    以「集合犯」之餘地，此時則應回歸一般刑法上行為單、複
    數之認定，而予論罪科刑，較稱妥適。經查，縱依被告於本
    院審理時供稱伊約每日施用二至三次或二、三日施用一次，
    不是每日非得施用海洛因不可，最後一次施用海洛因係九十
    五年九月八日等語，而認被告確另有上開施用海洛因多次之
    犯行；然依此既亦可見被告施用毒品之時間並非完全密接，
    且尚無施用海洛因成癮之情，則被告上開各次犯行與經起訴
    論罪部分之犯行間，自明顯可分而具有獨立性，核與前揭最
    高法院八十六年台上字第三二九五號判例所稱「數行為於同
    時同地或密切接近之時地實施」之特性並不相符，已難認合
    於「接續犯」之前提要件，且亦不能依「集合犯」逕將被告
    上開施用海洛因之犯行論以「包括一罪」。況查，一般吸食
    或施打煙毒品（或麻醉藥品），八小時內約有百分之八十量
    於尿中排出，二十四小時後剩餘量之百分之九十再排出，七
    十二小時後仍有微量排出，而因人體代謝差異，故於一百二
    十小時內，利用較具公信力之儀器（如氣相層析質譜儀）仍
    可能被檢測出，既經憲兵司令部八十年五月七日（八０）鑑
    檢字第一七四六號函釋在案。準此，九十五年九月九日所採
    集被告尿液送鑑驗後，固有上揭尿液檢驗報告書在卷可查，
    而足以補強被告自白其有於九十五年九月八日施用海洛因一
    次等語之真實性；惟尚不足以擔保被告於偵查及本院審理中
    自白伊尚有上開其他施用第一級毒品犯行部分確與事實相符
    。此外，復查無其他積極證據足資證明被告尚有上揭其他施
    用第一級毒品海洛因之犯行，揆諸上開說明，自難僅憑被告
    上開自白，遽認被告尚有此部分多次施用第一級毒品海洛因
    之犯行，此部分原應為無罪之諭知，然因檢察官認被告此部
    分罪嫌與上開經判處有罪部分有集合犯之實質上一罪關係，
    爰不另為無罪之諭知，併此指明。又扣案之吸食器一組，固
    屬被告所有，業據被告供承在卷；然被告既陳稱該吸食器一
    組並非供伊施用海洛因所用之物等語在卷，且復查無其他證
    據足認該扣案物確與本案有涉，是不另為沒收之諭知，附此
    說明。
三、併依刑事訴訟法第二百七十三條之一第一項、第二百九十九
    條第一項前段、第三百十條之二、第四百五十四條第二項，
    毒品危害防制條例第十條第一項、第十八條第一項前段，刑
    法第十一條、第四十七條第一項、第三十八條第一項第二款
    ，判決如主文。
中    華    民    國    95    年    11    月    20    日
                  刑事第四庭  法  官  許惠瑜
以上正本證明與原本無異。
如不服本判決，應於送達後10日內向本院提出上訴狀（應附繕本
）上訴於臺灣高等法院臺中分院。
                              書記官  陳佳君
中    華    民    國    95    年    11    月    20    日
附錄法條：
毒品危害防制條例第十條第一項
施用第一級毒品者，處 6 月以上 5 年以下有期徒刑。


司法院資訊處製作；財團法人民間司法改革基金會備份。
